臺灣臺中地方法院刑事判決
110年度金訴字第392號
                                    110年度金訴字第626號
                                    111年度金訴字第435號
公  訴  人  臺灣臺中地方檢察署檢察官
被      告  黃昱銘




上列被告因詐欺等案件，經檢察官提起公訴（110年度偵字第120
70號），並追加起訴（110年度偵字第16535號、第16536號），
再追加起訴（111年度偵字第6638號、第6639號、111年度偵緝字
第110號、第111號），嗣被告於準備程序中就被訴事實為有罪之
陳述，經告知簡式審判程序之旨，並聽取當事人之意見，經本院
合議庭裁定由受命法官獨任進行簡式審判程序，判決如下：
    主    文
黃昱銘犯如附表一編號1、3至15「罪刑」欄所示之各罪，各處如
附表一編號1、3至15「罪刑」欄所示之刑及沒收。應執行有期徒
刑參年。扣案犯罪所得新臺幣壹萬參仟元沒收；扣案之IPHONE X
金色手機壹支沒收。
    犯罪事實
一、黃昱銘、安麒瑋(由本院另行審結）自民國108年8月間某日
    起，加入真實年籍不詳暱稱「奔馳」之人所指揮，旗下有張
    子澔(由本院另行審結)等成員所組成具有組織性、持續性、
    牟利性之詐騙集團，黃昱銘為張子澔旗下車手，負責依該「
    奔馳」指示提領詐得之不法款項，安麒瑋則為收水人，負責
    向黃昱銘、張子澔收取領得之款項再交回「奔馳」，由「奔
    馳」為首，指揮黃昱銘、安麒瑋、張子澔等人而組成之具有
    持續性，牟利性之不法詐欺集團組織，即共同意圖為自己不
    法之所有，基於三人以上犯詐欺取財、洗錢之犯意聯絡，由
    該詐欺集團不詳成員以電話分別向曾靖貽、翁秀惠、呂姜海
    淞、饒理、任皓君、黃香、彭秀春、胡巧雲、李秀盆、董武
    龍、蔡鄭月華、徐右詮、曾萬祥、賴宥妘等人，依附表一所
    示之詐騙方法（附表一編號2所示被害人蔡樹枝部分，另由
    本院為不受理判決），致曾靖貽、翁秀惠、呂姜海淞、饒理
    、任皓君、黃香、彭秀春、胡巧雲、李秀盆、董武龍、蔡鄭
    月華、徐右詮、曾萬祥、賴宥妘等人陷於錯誤，而依該詐欺
    集團成員指示，分別於附表一所示匯款時間、匯款金額匯入
    指定之人頭金融帳戶，黃昱銘再依「奔馳」、張子澔之指示
    ，於附表一所示之提領時間、地點、金額出面加以提領。再
    將領得之款項交由安麒瑋回水於「奔馳」。嗣因曾靖貽、翁
    秀惠、呂姜海淞、饒理、任皓君、黃香、彭秀春、胡巧雲、
    李秀盆、董武龍、蔡鄭月華等人查覺有異報警處理，經警調
    閱黃昱銘提款時之監視器循線追查，始悉上情。
　　嗣「奔馳」於109年3月18日，得知詐得上揭款項後，即經由
    張子澔指示與其同住在臺中市大里區勝利二路「雲月汽車旅
    館」內之羅子禹、黃昱銘攜帶上揭帳戶之金融卡外出領款，
    然羅子禹、黃昱銘於同日16時30分許，搭乘車牌號碼000-00
    號營業小客車行經臺中市大里區中興路與仁化路路口時，因
    行跡可疑，經警攔查，當場扣得上揭帳戶金融卡、現金58,0
    00元、IPHONE X金色手機1支，而上述匯款亦因此圈存而未
    遭該詐欺集團提領。
二、案經曾靖貽訴由彰化縣警察局彰化分局及臺中市政府警察局
    大雅分局、翁秀惠訴由臺中市政府警察局清水分局及金門縣
    政府警察局金湖分局、呂姜海淞訴由臺北市政府警察局北投
    分局、饒理訴由臺北市政府警察局中山分局、任皓君訴由高
    雄市政府警察局鳳山分局、黃香訴由基隆市政府警察局第四
    分局、彭秀春訴由臺北市政府警察局內湖分局、胡巧雲訴由
    臺中市政府警察局第二分局、董武龍訴由高雄市政府警察局
    龜山分局、蔡鄭月華訴由新北市政府警察局中和分局、曾萬
    祥訴由臺中市政府警察局大雅分局、賴宥妘訴由嘉義縣警察
    局朴子分局轉由臺中市政府警察局第四分局、臺中市政府警
    察局第五分局，均報告臺灣臺中地方檢察署檢察官偵查起訴
    及追加起訴。
    理    由
壹、程序事項
一、按除被告所犯為死刑、無期徒刑、最輕本刑為3 年以上有期
    徒刑之罪或高等法院管轄第一審案件者外，於前條第1 項程
    序進行中，被告先就被訴事實為有罪之陳述時，審判長得告
    知被告簡式審判程序之旨，並聽取當事人、代理人、辯護人
    及輔佐人之意見後，裁定進行簡式審判程序，刑事訴訟法第
    273條之1第1項定有明文。查本件被告黃昱銘詐欺等案件，
    被告於本院準備程序就被訴事實為有罪之陳述，經本院告知
    被告簡式審判程序之旨，並聽取檢察官、被告之意見後，裁
    定改依簡式審判程序進行審判。
二、按簡式審判程序之證據調查，不受第159條第1項之限制，刑
    事訴訟法第273條之2定有明文，是於行簡式審判程序之案件
    ，被告以外之人於審判外之陳述，除有其他不得作為證據之
    法定事由外，應認具有證據能力。本判決所援引被告以外之
    人於審判外之陳述，因本案採行簡式審判程序，復無其他不
    得作為證據之法定事由，依上說明，應認均具有證據能力，
    合先敘明。
三、至於卷內所存經本院引用為證據之非供述證據部分，審酌與
    本件待證事實間均具有關連性，且無證據證明係實施刑事訴
    訟程序之公務員違背法定程序所取得，亦無證據證明有何偽
    造、變造之情事，復經本院行調查證據程序，是依刑事訴訟
    法第158條之4之反面解釋，自應認均具有證據能力，得作為
    證據。
貳、實體事項
一、認定犯罪事實之證據及理由：
　　上揭犯罪事實，業據被告黃昱銘於警詢、偵查中及本院準備
    程序、審理時均坦承不諱（見109偵9767卷第35至36及38至4
    3、193至197頁，偵32104卷第43至47頁，偵567卷第77至83
    頁，111偵緝111卷第69至73頁，本院111金訴435卷第233、2
    58頁），核與同案被告安麒瑋、張子澔警詢、偵查中供述相
    符（見偵567卷第69至75頁，偵3803卷第73至77、79至84頁
    ，偵5345卷第67至77頁，偵緝111卷第81至83頁），並與證
    人即告訴人曾靖貽、翁秀惠、呂姜海淞、饒理、任皓君、黃
    香、彭秀春、胡巧雲、李秀盆、董武龍、蔡鄭月華、徐右詮
    、曾萬祥、賴宥妘等人警詢指訴相符（見偵567卷第101至10
    5頁，偵32104卷第53至54頁，偵35309卷第37至39、53至56
    、71至74、113至117、139至141、165至167、185至188、20
    9至211頁，核交1158卷第105至110、130至132頁），並有員
    警職務報告、指認犯罪嫌疑人紀錄表-黃昱銘指認、郭柏廷
    兆豐銀行00000000000帳戶交易明細表、曾靖貽報案資料：
    彰化縣警察局彰化分局泰和派出所陳報單、受理各類案件紀
    錄表、內政部警政署反詐騙諮詢專線紀錄表、受理詐騙帳戶
    通報警示簡便格式表、金融機構聯防機制通報單、曾靖貽與
    詐欺集團成員line對話截圖、受理刑事案件報案三聯單、被
    告黃昱銘提款時之監視器翻拍照片（見110偵567卷第67、85
    至89、95、97、99、107、109、111、113至121、123、125
    至129頁）、高雄地院109年度簡字第3275號刑事簡易判決(
    被告郭頤如)（見嘉義地檢109偵10231卷第60至62頁）、翁
    秀惠報案資料：內政部警政署反詐騙諮詢專線紀錄表、臺中
    市政府警察局清水分局梧棲分駐所受理詐騙帳戶通報警示簡
    便格式表、金融機構聯防機制通報單、郵政跨行匯款申請書
    影本、翁秀惠提出與詐欺集團成員LINE對話紀錄、受理刑事
    案件報案三聯單、被告黃昱銘提領詐欺所得時之自動櫃員機
    監視器翻拍照片、郭頤如郵局帳戶開戶資料、郭頤如000000
    00000000號帳戶歷史交易清單、國泰世華商業銀行存匯作業
    管理部109年2月10日國世存匯作業字第1090010475號函暨檢
    附郭頤如開戶個人資料、郭頤如000000000000號帳戶交易明
    細（見109偵32104卷第63、65、67至68、69、71至73、75、
    79至83、85至87、89、91、92、93頁）、指認犯罪嫌疑人紀
    錄表-張子澔指認（見110偵3803卷第101至103頁）、員警職
    務報告、自願受搜索同意書、臺中市政府警察局保安警察大
    隊搜索扣押筆錄【受執行人：羅子禹、黃昱銘，執行時間：
    109年3月18日16時25分許，執行地點：台中市大里區中興路
    與仁化路口】、扣押物品目錄表、搜索及扣押物品照片、扣
    押存摺及金融卡影本、黃昱銘與「吉祥報單」、「吉祥興旺
    」以通訊軟體對話紀錄翻拍擷圖、黃昱銘手機通聯紀錄翻拍
    照片、車號000-00號車輛詳細資料報表（見109偵9767卷第3
    3、63至65　67至69、71、89至93、97至99、101至121、131
    至134、141頁）、臺灣臺中地方檢察署109年度保管字第921
    號扣押物品清單、109年度保管字第922號扣押物品清單、人
    頭帳戶資料：林朝宗郵局開戶資料、林朝宗郵局0000000000
    0000號帳戶客戶歷史交易清單、劉玹呈郵局開戶資料、劉玹
    呈郵局00000000000000號帳戶客戶歷史交易清單、林朝宗玉
    山銀行開戶資料、林朝宗玉山銀行0000000000000號帳戶交
    易明細、被害人徐右詮報案資料：臺中市政府警察局第三分
    局東區分駐所陳報單、受理刑事案件報案三聯單、受理各類
    案件紀錄表、內政部警政署反詐騙諮詢專線紀錄表、受理詐
    騙帳戶通報警示簡便格式表、郵政入戶匯款申請書影本、金
    融機構聯防機制通報單、告訴人曾萬祥報案資料、臺中市政
    府警察局大雅分局潭子分駐所陳報單、受理刑事案件報案三
    聯單、受理各類案件紀錄表、內政部警政署反詐騙諮詢專線
    紀錄表、受理詐騙帳戶通報警示簡便格式表、郵局跨行匯款
    申請書影本、曾萬祥與詐欺集團通聯紀錄翻拍照片、金融機
    構聯防機制通報單、告訴人賴宥妘報資資料：嘉義縣警察局
    朴子分局松梅派出所陳報單、內政部警政署反詐騙諮詢專線
    紀錄表、受理詐騙帳戶通報警示簡便格式表、受理刑事案件
    報案三聯單、賴宥妘與詐欺集團對話紀錄擷圖、華南銀行自
    動櫃員機交易明細單影本、金融機構聯防機制通報單（見10
    9核交1158卷第15、16、17至23、25至27、29至40、 41、43
    、45至49、85、86、87、91、95、96、99、101、102、104
    、111、112、118、120、123、129、133、135、136、137、
    138、139頁）、員警職務報告、被害人帳戶明細及車手提領
    時間一覽表、165反詐騙系統平台資料、提領款項監視器翻
    拍照片、告訴人呂姜海淞報案資料：臺北市政府警察局北投
    分局長安派出所受理詐騙帳戶通報警示簡便格式表、金融機
    構聯防機制通報單、人頭帳戶資料：謝瑞昌郵局0000000000
    0000號帳戶交易明細、劉育睿中國信託0000000000000號帳
    戶交易明細、廖苹彣第一銀行00000000000號帳戶交易明細
    、徐華興合作金庫0000000000000號帳戶交易明細、陳思凱
    中國信託000000000000號帳戶交易明細、王佳欣台北富邦00
    0000000000號帳戶交易明細、巴宸安郵局00000000000000號
    帳戶交易明細、王芳文聯邦銀行000000000000號帳戶交易明
    細、告訴人饒理報案資料：內政部警政署反詐騙諮詢專線紀
    錄表、臺北市政府警察局中山分局建國派出所受理詐騙帳戶
    通報警示簡便格式表、金融機構聯防機制通報單、告訴人任
    皓君報案資料：內政部警政署反詐騙諮詢專線紀錄表、高雄
    市政府警察局鳳山分局成功派出所受理詐騙帳戶通報警示簡
    便格式表、金融機構聯防機制通報單、中國信託銀行ATM交
    易明細表影本、任皓君玉山銀行存摺封面影本、告訴人黃香
    報案資料：內政部警政署反詐騙諮詢專線紀錄表、基隆市警
    察局第四分局大武崙派出所受理詐騙帳戶通報警示簡便格式
    表、銀行匯款申請書影本、告訴人彭秀春報案資料：內政部
    警政署反詐騙諮詢專線紀錄表、臺北市政府警察局內湖分局
    港墘派出所受理詐騙帳戶通報警示簡便格式表、被害人李秀
    盆報案資料：彰化縣警察局芳苑分局王功派出所受理詐騙帳
    戶通報警示簡便格式表、金融機構聯防機制通報單、匯款申
    請書影本及李秀盆存摺內頁影本、告訴人胡巧雲報案資料：
    內政部警政署反詐騙諮詢專線紀錄表、郵政跨行匯款申請書
    影本、臺中市政府警察局第二分局永興派出所受理詐騙帳戶
    通報警示簡便格式表、金融機構聯防機制通報單、胡巧雲郵
    局存摺封面及內頁影本、告訴人董武龍報案資料：內政部警
    政署反詐騙諮詢專線紀錄表、金融機構聯防機制通報單、高
    雄市政府警察局六龜分局義寶派出所受理詐騙帳戶通報警示
    簡便格式表、高雄市六龜區農會匯款回條影本、告訴人蔡鄭
    月華報案資料：內政部警政署反詐騙諮詢專線紀錄表、新北
    市政府警察局中和分局中和派出所受理詐騙帳戶通報警示簡
    便格式表、金融機構聯防機制通報單、165專線協請金融機
    構暫行圈存疑似詐欺款項通報單（見109偵35309卷第7至9、
    11至12、15、17至30、41、45至47、43、57 至60、75、119
    、143、153至171、189至191、213至215、51、61、63、69
    、77、79、85頁右上方、87、111、121、123頁上方、137、
    145、155、157、139、163、169、173、175、177、183、19
    3、195、197、207、217、219、221頁）臺北地檢署109年度
    偵字第10333號不起訴處分書(被告:林朝宗)（見111偵6638
    卷第151至153頁）、兆豐國際商業銀行股份有限公司110年8
    月13日兆銀總集中字第1100043141號函暨附件資料等在卷可
    稽（見本院110金訴392卷第155 至159頁），且經本院訊問
    被告黃昱銘擔任車手前往提領款項遭拍攝之影像，亦經其確
    認為其本人無誤（見本院111金訴435卷第234、242至243、2
    44、251頁），上開補強證據足以擔保被告黃昱銘前開任意
    性自白之真實性，核與事實相符，本件事證明確，被告犯行
    堪以認定，應依法論科。
二、論罪部分：　　
  ㈠按三人以上共同犯第339條詐欺罪者，構成刑法第339條之4 
    第1項第2款之加重詐欺取財罪，屬洗錢防制法第3條第2款所
    規定之特定犯罪，依洗錢防制法第2條規定：「本法所稱洗
    錢，指下列行為：一、意圖掩飾或隱匿特定犯罪所得來源，
    或使他人逃避刑事追訴，而移轉或變更特定犯罪所得。二、
    掩飾或隱匿特定犯罪所得之本質、來源、去向、所在、所有
    權、處分權或其他權益者。三、收受、持有或使用他人之特
    定犯罪所得。」，是倘行為人意圖掩飾或隱匿特定犯罪所得
    來源，而將特定犯罪所得直接消費處分，甚或交予其他共同
    正犯，而由共同正犯以虛假交易外觀，掩飾不法金流移動，
    即難認係單純犯罪後處分贓物之行為，仍應認構成洗錢防制
    法第2條第1、2款之洗錢行為。是如詐欺集團向被害人施用
    詐術後，為隱匿其詐欺所得財物之去向，而令被害人將其款
    項轉入該集團所持有、使用之人頭帳戶，並由該集團所屬之
    車手前往提領詐欺款項得逞，倘能證明人頭帳戶內之資金係
    前置之特定犯罪所得，即應逕以洗錢防制法第14條第1 項洗
    錢罪論處（最高法院108年度台上字第1744號判決意旨參照
    ）。查被告黃昱銘就犯罪事實欄所示，即以如附表一編號1
    、3至15所示之方式，由詐騙集團成員對如附表一所示之曾
    靖貽、秀惠、呂姜海淞、饒理、任皓君、黃香、彭秀春、胡
    巧雲、李秀盆、董武龍、蔡鄭月華、徐右詮、曾萬祥、賴宥
    妘等14人施用詐術，使曾靖貽、翁秀惠、呂姜海淞、饒理、
    任皓君、黃香、彭秀春、胡巧雲、李秀盆、董武龍、蔡鄭月
    華、徐右詮、曾萬祥、賴宥妘等14人陷於錯誤，而於附表一
    所示之時間，匯款如附表一所示之金額至附表一所示之金融
    帳戶內。再由被告等人於附表一所示時間、地點，陸續提領
    金融帳戶內詐得之贓款，並於提領後，隨即將提領所得贓款
    交付予詐欺集團成員以製造資金斷點之犯罪行為，均係犯刑
    法第339條之4第1項第2款之三人以上共同犯詐欺取財罪、洗
    錢防制法第14條第1項普通洗錢罪。
　㈡核被告黃昱銘就附表一編號1、3至15所為，均係犯刑法第339
    條之4第1項第2款之三人以上共同詐欺取財罪、洗錢防制法
    第14條第1項之普通洗錢罪。
　㈢被告上開犯行，均係犯係犯刑法第339條之4第1項第2款之三
    人以上共同詐欺取財罪、洗錢防制法第14條第1項之普通洗
    錢罪之想像競合犯，依刑法第55條前段規定，從一重之三人
    以上共同犯詐欺取財罪處斷。
  ㈣共同正犯：
　　按共同正犯，係共同實施犯罪行為之人，在合同意思範圍以
    內，各自分擔犯罪行為之一部，相互利用他人之行為，以達
    其犯罪之目的者，即應對於全部所發生之結果，共同負責。
    共同正犯之犯意聯絡，不限於事前有所協議，其於行為當時
    ，基於相互之認識，以共同犯罪之意思參與者，亦無礙於共
    同正犯之成立；復不以數人間直接發生者為限，即有間接之
    聯絡者，亦包括在內（最高法院28年度上字第3110號、73年
    度台上字第1886號、77年度台上字第2135號等判決意旨參照
    ）。且共同正犯，係共同實施犯罪行為之人，在共同意思範
    圍內，各自分擔犯罪行為之一部，相互利用他人之行為，以
    達其犯罪之目的，其成立不以全體均參與實施犯罪構成要件
    之行為為要件；參與犯罪構成要件之行為者，固為共同正犯
    ；以自己共同犯罪之意思，參與犯罪構成要件以外之行為，
    或以自己共同犯罪之意思，事前同謀，而由其中一部分人實
    行犯罪之行為者，亦均應認為共同正犯，使之對於全部行為
    所發生之結果，負其責任（最高法院92年度台上字第2824號
    判決意旨參照）。是共同正犯在共同意思範圍內，組成一共
    犯團體，倘具有相互利用其行為之共同意思所為，團體中任
    何一人之行為，均為共犯團體之行為，他共犯均須負共同責
    任。查被告黃昱銘與同案被告張子澔、暱稱「奔馳」之人所
    組織之詐欺集團其餘不詳成員間，就上開加重詐欺取財、普
    通洗錢犯行，彼此間有犯意聯絡及行為分擔，應共同負責，
    依刑法第28條規定，應論以共同正犯。然因本件所犯刑法第
    339條之4第1項第2款之三人以上共同犯詐欺取財罪，其本質
    即為共同犯罪，是主文無庸再於「三人以上共同犯詐欺取財
    罪」前再記載「共同」（最高法院83年度台上字第2520號判
    決意旨參照）。 
  ㈤按詐欺取財之罪數認定，係以一名被害人為區隔，詐欺一名
    被害人論以一個詐欺取財罪，此係因不同被害人係屬不同財
    產法益，故不同被害人應論以數個詐欺取財罪。本件被告就
    附表一編號1、3至15所犯14次加重詐欺取財犯行，犯意各別
    ，被害人不同，應分論併罰。　
三、科刑部分：
  ㈠刑之減輕：
　　按犯洗錢防制法第14、15條之罪，在偵查或審判中自白者，
    減輕其刑，同法第16條第2項定有明文，本件被告係犯三人
    以上共同詐欺取財罪及洗錢防制法第14條第1項之普通洗錢
    罪，因具想像競合關係是從一重之三人以上共同詐欺取財罪
    論處。然想像競合犯之處斷刑，本質上係「刑之合併」，其
    所謂從一重處斷，乃將想像競合犯組成之評價上數罪，合併
    為科刑一罪，其所對應之刑罰，亦合併其評價上數罪之數法
    定刑，而為一個處斷刑。易言之，想像競合犯侵害數法益者
    皆成立犯罪，論罪時必須輕、重罪併舉論述，同時宣告所犯
    各罪名，包括各罪有無加重、減免其刑之情形，亦應說明論
    列，量刑時併衡酌輕罪部分量刑事由，評價始為充足，然後
    依刑法第55條前段規定「從一重處斷」，非謂對於其餘各罪
    可置而不論。因此，法院決定處斷刑時，雖以其中最重罪名
    之法定刑做為裁量之準據，惟於裁量其輕重時，仍應將輕罪
    合併評價在內（最高法院108年度台上字第4405號判決意旨
    參照）。本件雖因適用想像競合犯從一重以三人以上共同詐
    欺取財罪論處，然就洗錢防制法有關被告在偵查或審判中自
    白者減輕其刑之規定，仍應適用。本件被告黃昱銘既於偵查
    中、本院準備程序及審理時，就犯罪事實均坦承不諱，此想
    像競合輕罪得減刑部分，本院於依照刑法第57條量刑時，均
    將併予審酌。
  ㈡爰以行為人之責任為基礎，審酌被告不思正途賺取所需，貪
    圖一己不法私利，加入詐欺集團分別擔任車手工作，顯然缺
    乏法治觀念，漠視他人財產權；又本案被害人數為14人，遭
    詐騙之金額合計高達1,338,585元，且以詐欺集團利用集團
    間多人分工遂行犯罪之模式，集團上游又刻意製造諸多成員
    間之斷點，使偵查機關難以往上追緝，詐欺集團首腦繼續逍
    遙法外，而不法所得之金流層轉，無從追蹤最後去向，造成
    被害人財產無法追回及社會互信基礎破毀，衍生嚴重社會問
    題。尤其，我國近年來詐騙事件層出不窮，行政機關投入大
    量成本宣導，民間金融機構亦戮力防範，迄今仍無法有效遏
    止詐欺集團，此種加重詐欺犯罪類型，實不應輕縱；惟念及
    被告犯後坦認犯行，所參與者均非主導詐欺集團犯罪之行為
    ，兼衡被告自述國中畢業之教育程度、之前有幫忙扶養皆44
    年次父母親、已婚、扶養3歲兒子、原從事環保工作、每日
    收入1,500元，有做才有薪水，每月收入大約3萬7,000元，
    經濟狀況勉持、很早之前曾去孤兒院幫忙發放物資等語（見
    本院111金訴435卷第259頁），暨其犯罪之動機、目的、手
    段、被害人14人所受損害等一切情狀，分別量處如附表一編
    號1、3至15罪刑欄所示之刑。
  ㈢按數罪併罰定應執行刑之裁量仍應兼衡罪責相當及特別預防
    之刑罰目的，具體審酌整體犯罪過程之各罪關係（例如各行
    為彼此間之關聯性《數罪間時間、空間、法益之異同性》、所
    侵害法益之專屬性或同一性、數罪對法益侵害之加重效應等
    ）及罪數所反應行為人人格及犯罪傾向等情狀綜合判斷，為
    妥適之裁量，且仍受比例原則及公平原則之拘束，倘違背此
    內部界限而濫用其裁量，仍非適法（最高法院104年度台抗
    字第718號裁定意旨參照）。至刑罰之科處，應以行為人之
    責任為基礎，考量人之生命有限，刑罰對被告造成之痛苦程
    度，係以刑度增加而生加乘效果，而非等比方式增加，如以
    實質累加方式執行，刑責恐將偏重過苛，不符現代刑事政策
    及刑罰之社會功能，故透過定應執行刑程式，採限制加重原
    則，授權法官綜合斟酌被告犯罪行為之不法與罪責程度、各
    罪彼此間之關聯性（例如數罪犯罪時間、空間、各行為所侵
    害法益之專屬性或同一性、數罪對法益侵害之加重效應等）
    、數罪所反應被告人格特性與傾向、對被告施以矯正之必要
    性等，妥適裁量最終具體應實現之刑罰，以符罪責相當之要
    求，是法院於酌定執行刑時，應體察法律恤刑之目的，為妥
    適之裁量，俾符合實質平等原則（最高法院105年度台抗字
    第626號裁定意旨參照）。也因此，數罪併罰定應執行刑之
    裁量時，應兼衡罪責相當及特別預防之刑罰目的，綜合考量
    行為人之人格及各罪間之關係，具體審酌各罪侵害法益之異
    同、對侵害法益之加重效應及時間、空間之密接程度，注意
    維持輕重罪間刑罰體系之平衡，在依刑法第51條第5 款定執
    行刑者，更應注意刑罰邊際效應隨刑期而遞減及行為人所生
    痛苦程度隨刑期而遞增之情形，考量行為人復歸社會之可能
    性，妥適定執行刑（最高法院108年度台上字第4405號判決
    意旨參照）。本院考量被告黃昱銘所犯附表一編號1、3至15
    共14件加重詐欺取財罪，雖係不同之被害人，然均為罪質同
    一之罪，且犯罪時間相近、犯罪手法相同，倘就其刑度予以
    實質累加，尚與現代刑事政策及刑罰之社會功能不符，茲考
    量上情，圩衡被告所犯各罪之法律之目的、違反之嚴重性及
    貫徹刑法量刑公平正義理念，爰定其應執行之刑如主文所示
    。　　
四、沒收部分：
  ㈠按犯罪所得，屬於犯罪行為人者，沒收之，刑法第38條之1 
    第1項前段。又按犯罪所得之沒收、追繳或追徵，在剝奪犯
    罪行為人之實際犯罪所得，其重點置於所受利得之剝奪，故
    無利得者自不生剝奪財產權之問題，是2人以上共同犯罪，
    關於犯罪所得之沒收、追徵，應各按其實際利得數額負責，
    並非須負連帶責任（最高法院104年度第13次刑事庭會議決
    議、105年度台上字第1733號判決意旨參照）。查本件被告
    黃昱銘擔任車手工作，當時擔任車手係以卡為單位計算報酬
    ，安麒瑋、張子澔都是按3%，伊的部分15萬元以上報酬就是
    2,000元，15萬元以下報酬就是1,000元，業經被告於本院所
    自承（見本院111金訴435卷第245頁），然以被告所犯附表
    一編號1、3至15所示犯行，所經手之款項合計為758,000元
    ，則依被告前揭所述計算，編號1報酬1,000元、編號3報酬1
    ,000元、編號4報酬2,000、編號5報酬1,000元、編號6報酬1
    ,000元、編號7報酬2,000元、編號8報酬1,000元、編號9報
    酬1,000元、編號10報酬1,000元、編號11報酬1,000元、編
    號12報酬1,000元，編號13至15為警攔查未領得到款項，據
    此計算被告取得之報酬為13,000元，此部分款項既均屬犯罪
    所得，自應依刑法第38條之1第1項前段規定宣告沒收，且已
    有扣案現金58,000元，是無庸追徵。
  ㈡按供犯罪所用、犯罪預備之物或犯罪所生之物，屬於犯罪行
    為人者，得沒收之，刑法第38條第2項前段定有明文。經查
    ，扣案金色IPHONE 手機1支，為被告黃昱銘所有，且係其用
    以聯繫提領詐欺款項使用，業據被告於本院所自承（見本院
    111金訴435卷第247頁），爰依刑法第38條第2項前段規定，
    宣告沒收。
據上論斷，應依刑事訴訟法第273條之1第1項、第299條第1項前
段，洗錢防制法第14條第1項、第16條第2項，刑法第11條、第28
條、第339條之4第1項第2款、第55條、第51條第5款、第38條第2
項前段、第38條之1第1項前段，刑法施行法第1條之1第1項，判
決如主文。
本案經檢察官黃永福提起公訴、追加起訴，檢察官林煒容、蔣得
龍到庭執行職務。
中　　華　　民　　國　　111 　年　　5 　　月　　30　　日
                  刑事第九庭    法  官  彭國能
以上正本證明與原本無異。
如不服本判決應於收受判決後20日內向本院提出上訴書狀，並應
敘述具體理由；其未敘述上訴理由者，應於上訴期間屆滿後20日
內向本院補提理由書（均須按他造當事人之人數附繕本）「切勿
逕送上級法院」。
告訴人或被害人如不服判決，應備理由具狀向檢察官請求上訴，
上訴期間之計算，以檢察官收受判決正本之日起算。
                                書記官  陳宇萱
中　　華　　民　　國　　111 　年　　5 　　月　　31　　日
附表一（時間：民國；幣值：新臺幣）
編號 被害人或告訴人 詐騙方法 匯款時間、金額及匯入之人頭金融帳戶 提領之時間、地點、金額     罪      刑   備   註 1 曾靖貽 詐欺集團不詳成員於109年1月5日18時48分許，撥打電話予曾靖貽，佯稱為曾靖貽之友人，急需用錢云云(即俗稱「猜猜我是誰」)，致曾靖貽陷於錯誤依指示匯款。  於109年1月6日14時30分許，臨櫃匯款15萬元至郭柏廷之兆豐國際商業銀行00000000000號帳戶。  黃昱銘於109年1月7日1時39至40分許，在臺中市○○區○○路0段000號「台中商銀大雅分行」接續提領共計3萬元。 黃昱銘犯三人以上共同詐欺取財罪，處有期徒刑壹年壹月。扣案犯罪所得新臺幣壹仟元沒收；扣案金色IPHONE X手機壹支沒收。 起訴案號：臺中地檢署110年度偵字第12070號 2 蔡樹枝 詐欺集團不詳成員於108年12月23日晚上撥打電話予蔡樹枝，佯稱為蔡樹枝之友人，急需用錢云云，致蔡樹枝陷於錯誤依指示匯款。 於108年12月24日11時許，臨櫃匯款18萬元至郭頤如之中華郵政00000000000000號帳戶。 黃昱銘於108年12月24日15時55分許至翌日0時26分許，在臺中市○○區○○路0段000號「東寶郵局」、臺中市○○區○○路0號「水湳郵局」接續提領共計17萬8,000元。 （另由本院為公訴不受理判決） 追加起訴案號：臺中地檢署110年度偵字第16535、16536號 3 翁秀惠 詐欺集團不詳成員於108年12月23日15時40分許，撥打電話予翁秀惠，佯稱為翁秀惠之友人，急需用錢云云，致翁秀惠陷於錯誤依指示匯款。 於108年12月24日14時22分許，臨櫃匯款9萬8,600元至郭頤如之國泰世華銀行000000000000號帳戶。 黃昱銘於108年12月24日16時29分許，在臺中市○○區○○○○路000號「全家超商台中仁美店」內，提領9萬8,000元。 黃昱銘犯三人以上共同詐欺取財罪，處有期徒刑壹年貳月。扣案犯罪所得新臺幣壹仟元沒收；扣案金色IPHONE X手機壹支沒收。 起訴案號：臺中地檢署110年度偵字第16535、16536號 4 呂姜海淞 詐欺集團不詳成員於108年12月23日以通訊軟體LINE與呂姜海淞聯繫，佯稱為呂姜海淞之友人，急需用錢云云，致呂姜海淞陷於錯誤依指示匯款。 於108年12月24日11時14分許，臨櫃匯款23萬元至謝瑞昌中華郵政00000000000000號帳戶。 黃昱銘於108年12月24日11時46至47分許，在臺中市○○區○○路0段000號「四張犁郵局」接續提領共計15萬元。 黃昱銘犯三人以上共同詐欺取財罪，處有期徒刑壹年參月。扣案犯罪所得新臺幣貳仟元沒收；扣案金色IPHONE手機壹支沒收。 起訴案號：臺中地檢署111年度偵字第6638、6639號、111年度偵緝字第110、111號 5 饒理 詐欺集團不詳成員於108年12月24日9時許，以通訊軟體LINE與饒理聯繫，佯稱為饒理之友人，急需用錢云云，致饒理陷於錯誤依指示匯款。 於108年12月24日11時30分許，匯款18萬元至劉育睿中國信託0000000000000號帳戶。 黃昱銘於108年12月24日13時12分許，在臺中市○○區○○路0段000號「統一超商新象門市」內，提款12萬元。 黃昱銘犯三人以上共同詐欺取財罪，處有期徒刑壹年參月。扣案犯罪所得新臺幣壹仟元沒收；扣案金色IPHONE X手機壹支沒收。 起訴案號：臺中地檢署111年度偵字第6638、6639號、111年度偵緝字第110、111號 6 任皓君 詐欺集團不詳成員於108年12月24日17時許，撥打電話予任皓君，佯稱因網路購物電腦付款設定成分期付款，將持續在帳戶內扣款，需操作ATM取消設定云云，致任皓君陷於錯誤依指示匯款。 於108年12月25日0時37分許，匯款2萬9,985元至廖苹彣第一銀行00000000000號帳戶。 黃昱銘於108年12月25日0時45至46分許，在臺中市○○區○○路0段000號「台中中清路郵局」接續提領共計3萬元（其中僅2萬9,985元為任皓君匯入）。 黃昱銘犯三人以上共同詐欺取財罪，處有期徒刑壹年壹月。扣案犯罪所得新臺幣壹仟元沒收；扣案金色IPHONE X手機壹支沒收。 起訴案號：臺中地檢署111年度偵字第6638、6639號、111年度偵緝字第110、111號 7 黃香 詐欺集團不詳成員於108年12月31日9時許，撥打電話給黃香，佯稱為黃香之友人，急需用錢云云，致黃香陷於錯誤依指示匯款。 於109年1月7日10時43分許，匯款15萬元至徐華興合作金庫0000000000000號帳戶。 黃昱銘於109年1月7日11時34分至12時08分許，在臺中市○○區○○路000號「統一超商同榮門市」、臺中市○○區○○路0段0000巷000弄00號「全家超商台中新大昇店」、臺中市○○區○○路00號「萊爾富超商台中同興店」內，接續提款共計15萬元。 黃昱銘犯三人以上共同詐欺取財罪，處有期徒刑壹年參月。扣案犯罪所得新臺幣貳仟元沒收；扣案金色IPHONE X手機壹支沒收。 起訴案號：臺中地檢署111年度偵字第6638、6639號、111年度偵緝字第110、111號 8 彭秀春 詐欺集團不詳成員於109年1月10日10時05分許，撥打電話給彭秀春，佯稱為彭秀春之友人，急需用錢云云，致彭秀春陷於錯誤依指示匯款。 於109年1月10日10時37分許，匯款3萬元至陳思凱中國信託000000000000號帳戶。 黃昱銘於109年1月10日11時07分許，在臺中市○○區○○路0段000號「統一超商新象門市」內，提款3萬元。 黃昱銘犯三人以上共同詐欺取財罪，處有期徒刑壹年壹月。扣案犯罪所得新臺幣壹仟元沒收；扣案金色IPHONE X手機壹支沒收。 起訴案號：臺中地檢署111年度偵字第6638、6639號、111年度偵緝字第110、111號 9 胡巧雲 詐欺集團不詳成員於109年1月9日16時許，撥打電話給胡巧雲，佯稱為胡巧雲之友人，急需用錢云云，致胡巧雲陷於錯誤依指示匯款。 於109年1月10日14時05分許，臨櫃匯款2萬元至王佳欣台北富邦000000000000號帳戶。 黃昱銘於109年1月10日15時35分許，在臺中市○○區○○路0段000號「台中二信敦化分社」，提領2萬元。 黃昱銘犯三人以上共同詐欺取財罪，處有期徒刑壹年壹月。扣案犯罪所得新臺幣壹仟元沒收；扣案金色IPHONE X手機壹支沒收。 起訴案號：臺中地檢署111年度偵字第6638、6639號、111年度偵緝字第110、111號 10 李秀盆 詐欺集團不詳成員於109年1月8日10時44分許，撥打電話給李秀盆，佯稱為李秀盆之友人，急需用錢云云，致李秀盆陷於錯誤依指示匯款。 於109年1月10日13時25分許，臨櫃匯款5萬元至王佳欣台北富邦000000000000號帳戶。 黃昱銘於109年1月10日15時36分許，在臺中市○○區○○路0段000號「台中二信敦化分社」，接續提領共計3萬元。 黃昱銘犯三人以上共同詐欺取財罪，處有期徒刑壹年壹月。扣案犯罪所得新臺幣壹仟元沒收；扣案金色IPHONE X手機壹支沒收。 起訴案號：臺中地檢署111年度偵字第6638、6639號、111年度偵緝字第110、111號 11 董武龍 詐欺集團不詳成員於109年1月10日13時許，撥打電話予董武龍，自稱為台北地檢署吳文正檢察官，佯稱：董武龍因積欠某銀行債務，須依指示匯款，否則會涉及其他刑事案件云云，並要求董武龍至高雄市六龜區光復路上之統一超商領取傳真資料，致董武龍陷於錯誤依指示匯款。 於109年1月10日13時59分許，臨櫃匯款15萬元至巴宸安之中華郵政00000000000000號帳戶。 黃昱銘於109年1月10日16時31分至16時32分許，在臺中市○○區○○路000號「統一超商后庄門市」內，接續提領共計4萬元。 黃昱銘犯三人以上共同詐欺取財罪，處有期徒刑壹年壹月。扣案犯罪所得新臺幣壹仟元沒收；扣案金色IPHONE X手機壹支沒收。 起訴案號：臺中地檢署111年度偵字第6638、6639號、111年度偵緝字第110、111號 12 蔡鄭月華 詐欺集團不詳成員於109年2月19日9時許，撥打電話給蔡鄭月華，佯稱為蔡鄭月華之友人，急需用錢云云，致蔡鄭月華陷於錯誤依指示匯款。 於109年2月20日10時51分許，臨櫃匯款10萬元至王芳文聯邦銀行000000000000號帳戶。 黃昱銘於109年2月20日13時22分至13時24分許，在臺中市○○區○○路0段0000巷000弄00號「全家超商台中新大昇店」內，接續提領共6萬元。 黃昱銘犯三人以上共同詐欺取財罪，處有期徒刑壹年壹月。扣案犯罪所得新臺幣壹仟元沒收；扣案金色IPHONE X手機壹支沒收。 起訴案號：臺中地檢署111年度偵字第6638、6639號、111年度偵緝字第110、111號 13 徐右詮 詐欺集團不詳成員於109年3月17日13時15分許，撥打電話給徐右詮，佯稱為徐右詮之友人，急需用錢云云，致徐右詮陷於錯誤依指示匯款。 於109年3月18日12時26分許，臨櫃匯款7萬元至林朝宗中華郵政00000000000000號帳戶。 羅子禹、黃昱銘於109年3月18日16時30分許，搭乘車號000-00號營業小客車行經臺中市大里區中興路與仁化路路口時因另案為警攔查，當場扣得左列帳戶金融卡，而徐右詮左列匯款亦因此圈存而未遭黃昱銘等人提領。 黃昱銘犯三人以上共同詐欺取財罪，處有期徒刑壹年。扣案金色IPHONE X手機壹支沒收。 起訴案號：臺中地檢署111年度偵字第6638、6639號、111年度偵緝字第110、111號 14 曾萬祥 詐欺集團不詳成員於109年3月7日15時01分許起，陸續撥打電話給曾萬祥，佯稱為曾萬祥之友人，急需用錢云云，致曾萬祥陷於錯誤依指示匯款。 於109年3月18日16時26分、16時28分許，匯款3萬元、3萬元至劉玹呈中華郵政00000000000000號帳戶。 羅子禹、黃昱銘於109年3月18日16時30分許，搭乘車號000-00號營業小客車行經臺中市大里區中興路與仁化路路口時因另案為警攔查，當場扣得左列帳戶金融卡，而曾萬祥左列匯款亦因此圈存而未遭黃昱銘等人提領。 黃昱銘犯三人以上共同詐欺取財罪，處有期徒刑壹年。扣案金色IPHONE X手機壹支沒收。 起訴案號：臺中地檢署111年度偵字第6638、6639號、111年度偵緝字第110、111號 15 賴宥妘 詐欺集團不詳成員於109年3月18日13時許，撥打電話給賴宥妘，佯稱為賴宥妘之友人，急需用錢云云，致賴宥妘陷於錯誤依指示匯款。 於109年3月18日14時52分許，匯款2萬元至林朝宗玉山銀行0000000000000號帳戶。 羅子禹、黃昱銘於109年3月18日16時30分許，搭乘車號000-00號營業小客車行經臺中市大里區中興路與仁化路路口時因另案為警攔查，當場扣得左列帳戶金融卡，而賴宥妘左列匯款亦因此圈存而未遭黃昱銘等人提領。 黃昱銘犯三人以上共同詐欺取財罪，處有期徒刑壹年。扣案金色IPHONE X手機壹支沒收。 起訴案號：臺中地檢署111年度偵字第6638、6639號、111年度偵緝字第110、111號 
附錄本案論罪科刑所犯法條
洗錢防制法第14條第1項
有第2條各款所列洗錢行為者，處7年以下有期徒刑，併科新臺幣
 5百萬元以下罰金。
洗錢防制法第16條第2項
犯前二條之罪，在偵查或審判中自白者，減輕其刑。
中華民國刑法第339條之4第1項
犯第339條詐欺罪而有下列情形之一者，處1年以上7年以下有期
徒刑，得併科1百萬元以下罰金：
一、冒用政府機關或公務員名義犯之。
二、三人以上共同犯之。
三、以廣播電視、電子通訊、網際網路或其他媒體等傳播工具，
    對公眾散布而犯之。